【裁判字號】    90,易,2204
【裁判日期】    900725
【裁判案由】    賭博等
【裁判全文】
臺灣板橋地方法院刑事判決                          九十年度易字第二二四號
    公  訴  人  臺灣板橋地方法院檢察署檢察官
    被      告  甲○○
    被      告  乙○○
右列被告因賭博等案件，經檢察官提起公訴（九十年度偵字第七四六六號、第八○七
四號），本院判決如左：
    主  文
甲○○、乙○○共同以賭博為常業，甲○○處有期徒刑陸月，併科罰金參仟元；乙○
○處有期徒參月。以上所處有期徒刑如易科罰金，所科罰金如易服勞役，均以參佰元
折算壹日。扣案賭博性電子遊戲機貳拾肆部（彈珠臺拾部、小瑪琍壹部、麻將壹部、
超八貳部、雙魚座拾部，內含積體電路板貳拾肆片）、貴賓卡柒拾肆張、日報表壹冊
、賭資新臺幣參仟貳佰伍拾元、監視電眼參部、監視電視參部均沒收。
    事  實
一、甲○○明知未依電子遊戲場業管理條例辦理營利事業登記者，不得經營電子遊戲
    場業，竟基於常業賭博之犯意，自民國九十年二月十五日起，在台北縣中和市○
    ○路二○一號之公眾得出入場所，未依電子遊戲場業管理條例就設置電子遊戲機
    供人娛樂之營業級別、機具類別、營業場所管理人及營業場所地址等事項辦理營
    利事業登記，即擅自經營電子遊戲場，擺設以電子方式操縱，產生或顯示聲光影
    像、圖案、動作之賭博性電子遊戲機二十四部（彈珠臺十部、小瑪琍乙部、麻將
    乙部、超八二部、雙魚座十部，內含積體電路板二十四片）與不特定人賭博財物
    ，並恃以為業。復基於常業賭博之犯意聯絡，自該電子遊戲場開始營業後之九十
    年二月中旬某日起，以每月薪資新台幣（下同）二萬七千元之代價，僱用乙○○
    及綽號「小魚」、「阿豪」之年籍不詳成年人，在上址擔任開分洗分及兌換金錢
    工作，並均以此為業。其賭玩方式為由賭客向開分員依一定之比例兌換代幣後自
    行投入電子遊戲機把玩，或由賭客交付現款予開分員由開分員為之在電子遊戲機
    上開分供賭玩，賭玩結果如賭客輸，所投入之代幣或所開之分數由機具沒入，如
    贏，則依所贏之分數按原兌換比例向開分員換成現金。嗣於迄同年四月十二日二
    十一時四十分許，在上址為警查獲，並扣得上開賭博性電子遊戲機二十四部（內
    含積體電路板二十四片）、監視電視及監視電眼各三部、日報表乙本、貴賓卡七
    十四張及賭資三萬三千二百五十元。
二、案經臺北縣警察局中和分局報告及臺北縣政府移送臺灣板橋地方法院檢察署檢察
    官偵查起訴。
    理  由
一、訊之被告甲○○對於上開犯罪事實除辯稱並非常業犯外，餘皆自白不諱；被告乙
    ○○則矢口否認有何常業賭博犯行，辯以當時僅係前往該店門口欲將其所有置放
    該處之機車駛離，即遭警察逮捕云云。經查：甲○○在右揭時地擺設賭博性電子
    遊戲機與不特定客人賭玩之犯罪事實，業據被告甲○○在本院審理中自白不諱，
    核與被告乙○○在警訊及檢察官初訊時所為之供述大抵一致（參偵查卷第八頁至
    第十頁、第四十四、四十五頁），堪信其自白應與事實相符。被告甲○○、乙○
    ○雖仍執前詞置辯，被告甲○○並附和陳稱並未僱用被告乙○○云云，惟被告乙
    ○○於警訊及檢察官初訊之時，即已就前述犯罪事實坦認無訛，其在本院審理中
    突為翻異前詞否認前供，前後不一，其辯詞之真實性已足令人生疑；而被告乙○
    ○雖稱其上開警訊之自白係因受警察威脅方為如此供述云云，然此經證人即查獲
    之警員許欽榮、丙○○於本院審理中嚴詞否認，況被告乙○○在移送臺灣板橋地
    方法院檢察署接受檢察官初次訊問時，亦為與警訊相同之自白，並無任何警訊中
    遭威脅之保留性陳述，茍其警訊自白確非出於任意所為，似不致在偵查中仍為相
    同之陳述，且被告甲○○於同日接受警察訊問時係辯稱上址僅作倉庫之用，並無
    經營賭博性電子遊戲場之情事云云（參偵查卷第十二、十三頁），如警察真有以
    威脅方式取得自白之情事，應不致就同日受訊之被告甲○○部分仍有否認之供述
    情形，足認被告乙○○所為此項辯解及被告甲○○所為有利於被告乙○○之供述
    並非實在。又被告乙○○固係於警到場後，欲至該店門口欲將機車騎走時為警查
    獲，然依證人許欽榮在本院結證供稱：「我們進去時，人都已經跑了，剩下機臺
    ，當時正好有一支放在現場桌上之手機響，我就拿起喂了一聲，電話就掛了，我
    立刻依來電顯示回撥過去，對方喂了一聲就沒有講話，但電話未掛掉，我猜對方
    可能誤以為電話掛了，事實上仍在通話中。我從電話中知有一男一女在對話，女
    的說我的機車放在那裏，我又沒戴安全帽，那邊條子那麼多怎麼辦，男的說你就
    回去把它騎走，他們也不知你是裡面的人。我就立刻將手機交給同事到外面等，
    沒多久我就看到乙○○由三、四十公尺外走過來，我看到他走到店面左邊的機車
    插入鑰匙，我立刻向前出示證件，請他將證件給我看，他就突然說我又不是裏面
    的人，我就跟他說小姐我又未問你什麼事，你怎麼知道裡面在作什麼，我就帶他
    到店內‧‧‧」等語（參本院審判筆錄），由上開查獲過程以觀，依常理判斷，
    被告乙○○實有高度嫌疑，況其在證人許欽榮僅要求出示證件，並未告以任何查
    緝案情之狀況下，突為並非該電子遊戲場人員之陳述，尤足豈人疑竇，再參以其
    在警訊及檢察官初訊均為自白犯罪之情形，綜合以觀，已足證明被告乙○○所為
    上開辯解應屬事後圖卸避就之詞，不足採信。又按刑法上所謂常業犯，指反覆以
    同種類行為為目的之社會活動之職業性犯罪，本件被告二人當時並無其他工作，
    業經其等供明在卷，而該電子遊戲場之經營性質上即為以賭博性電子遊戲機為工
    具，與不特定前來之客人賭玩，為具反覆性之社會活動，是其等均係此項賭博性
    電子遊戲機之經營所得及領得之薪資為業，至為顯然。此外，復有扣案賭博性電
    子遊戲機二十四部（內含積體電路板二十四片）、監視電視及監視電眼各三部、
    日報表乙本、貴賓卡七十四張及賭資三萬三千二百五十元、現場相片及房屋租賃
    契約書等可資佐證，本件事證明確，被告二人犯行堪堪予認定。
二、核被告二人所為，均係犯刑法第二百六十七條常業賭博罪，被告甲○○未辦理營
    利事業登記即經營電子遊戲場業，另違反電子遊戲場業管理條例第十五條之規定
    ，應論以同條例第二十二條之未經登記而經營電子遊戲場業罪。被告二人就所犯
    常業賭博罪間，有犯意連絡及行為分擔，為共同正犯。被告甲○○所犯上揭二罪
    間，係同一自然行為分別就其作為面與不作為面為法評價後同時所觸犯，其以一
    行為觸犯二罪名，有想像競合犯關係，應依刑法第五十五條之規定，從一重之常
    業賭博罪處斷。爰審酌被告二人之素行、犯罪之動機、目的、手段、所生之危害
    及犯後態度等一切情狀，分別量處如主文所示之刑，並各為諭知易科罰金及易服
    勞役之標準，以示儆懲。扣案賭博性電子遊戲機二十四部（內含積體電路板二十
    四片），為當場賭博之器具，賭資三萬三千二百五十元則係自電子遊戲機中起獲
    ，此經證人丙○○供證在卷，為在賭檯之財物，均應依刑法第二百六十六條第二
    項之規定併予宣告沒收。另扣案監視電視及監視電眼各三部、日報表乙本、貴賓
    卡七十四張等物，均係被告甲○○所有及供其常業賭博犯行所用之物，亦經其供
    明屬實在卷，應依刑法第三十八條第一項第二款之規定併為沒收之諭知。
三、公訴人公訴意旨尚以被告乙○○所為，違反犯電子遊戲場業管理條例第十五條之
    規定，而另涉犯同條例第二十二條之罪，惟查電子遊戲場業管理條例第十五條、
    第二十二條分別規定：「未依本條例規定辦理營利事業登記者，不得經營電子遊
    戲場業。」、「違反第十五條規定者，處行為人一年以下有期徒刑、拘役或科或
    併科新台幣五十萬元以上二百五十萬元以下罰金。」，按法律之解釋應以文義解
    釋為其基本並為最大外延，上開法條之規範對象依其規定之形式應為電子遊戲場
    之經營者，而商業上所謂經營者，意指商業事務籌劃、管理並以其運作之成效而
    負盈虧之人，應不包括單純領受薪資之受僱人，況受僱人根本無自為辦理登記之
    資格，自無科予辦理登記之義務。本件上開賭博性電子遊戲場係由被告甲○○經
    營，被告乙○○僅為受僱之人，其收入為與被告謝文程約定之薪資，而非該電子
    遊戲場之盈餘，此經被告乙○○於警訊及檢察官初訊中供述明確在卷，是以被告
    乙○○雖就常業賭博之犯行與被告甲○○為共同正犯，然其並非該電子遊戲場之
    經營者甚明，自無上開法條之適用，而不成立電子遊戲場業管理條例第二十二條
    之罪。此部分原應為無罪之諭知，然公訴意旨認此部分如成立犯罪，與前開論科
    之常業賭博部分有想像競合犯之裁判上一罪關係，爰不另為無罪之諭知，附此敘
    明。
據上論斷，應依刑事訴訟法第二百九十九條第一項前段、刑法第二十八條、第二百六
十七條、第五十五條、第四十一條第一項、第四十二條第二項、第二百六十六條第二
項、第三十八條第一項第二款、電子遊戲場業管理條例第二十二條、罰金罰鍰提高標
準條例第一條前段、第二條，判決如主文。
中      華      民      國      九十      年      七    月    二十五    日
                                  臺灣板橋地方法院刑事第二庭
                                          法  官  楊  博  欽
右正本證明與原本無異。
如不服本判決，應於判決送達後十日內，向本院提出上訴狀。
                                          書記官  潘  文  賢
中      華      民      國      九十      年      七    月    二十五    日
附錄本案論罪科刑法條全文：
中華民國刑法第二百六十七條
  以賭博為常業者，處二年以下有期徒刑，得併科一千元以下罰金。


司法院資訊處製作；財團法人民間司法改革基金會備份。
